【裁判字號】    95,交上易,471
【裁判日期】    951026
【裁判案由】    過失傷害
【裁判全文】
臺灣高等法院臺南分院刑事判決       95年度交上易字第471號
上  訴  人
即  被  告  乙○○
                    號
上列上訴人因過失傷害案件，不服臺灣雲林地方法院94年度交易
字第126號，中華民國95年7月27日第一審判決（起訴案號：臺灣
雲林地方法院檢察署94年度偵字第627 號），提起上訴，本院判
決如下：
    主  文
原判決撤銷。
乙○○無罪。
    理  由
一、公訴意旨略以：被告乙○○於民國九十三年八月七日上午六
    時二十分許，駕駛註銷使用牌照之自小貨車（原Ｎ六─九一
    二二號），為從事駕駛業務之人，沿雲林縣東勢鄉○○村○
    ○道路由東往西方向行駛，途經該路段同新支八一二右七左
    分電信桿旁道路時，本應注意汽車行駛時，駕駛人應注意車
    前狀況，並隨時採取必要之安全措施，而當時並無不能注意
    之情事適有告訴人甲○騎乘車牌號碼ＶＱＸ─四二一號之輕
    機車，沿同路段由西往東方向行駛，亦疏未注意在未劃標線
    之道路應靠右行駛，致乙○○所駕之車與甲○騎乘之機車對
    撞，造成甲○人、車倒地，受有創傷性主動脈剝離、左側血
    胸、左側脛骨骨折、肺挫傷、右側肩膀脫位等傷害。因認被
    告乙○○涉有刑法第二百八十四條前段之過失傷害罪云云。
二、公訴人認上訴人即被告乙○○涉有過失傷害罪嫌，係以告訴
    人甲○之指訴，及被告發現告訴人時距離約有五十公尺遠，
    已預見狀況仍未妥適採取安全措施，其有過失甚為明確，並
    經臺灣省嘉雲區車輛行車事故鑑定委員會鑑定在案，有該委
    員會九十四年六月十五日嘉雲鑑字第○九四五八○二四二Ｄ
    函檢附鑑定意見書，及交通事故調查報告表(一)、(二)、現場圖
    、照片、告訴人診斷證明書等在卷可稽，為其論據。訊之被
    告固坦承有於上開時地駕駛自小貨車與告訴人所騎乘之機車
    發生車禍，致使告訴人受有創傷性主動脈剝離、左側血胸、
    左側脛骨骨折、肺挫傷、右側肩膀脫位等傷害，惟堅決否認
    有何過失，辯稱：當時伊駕駛小貨車載乘客葉清泉沿產業道
    路由東向西直行，到肇事地點發現伊車前方有告訴人騎機車
    未戴安全帽沿產業道路由西向東直行，當時告訴人東張西望
    在看田園，騎車不專心，伊立即停車，機車就撞擊伊車左前
    保險桿。伊發現危險時距離約五十公尺，伊當時行車速率時
    速二十公里，車上載有火雞約六百公斤等語。
三、經查：
  (一)告訴人於原審中已證稱：「車禍發生前，其機車行車速度約
    二、三十公里，：：撞到（後）才知道（有被告之車），還
    沒有撞到前我也沒有注意（有被告之車）」云云（見原審卷
    第九十二頁反面），被告於案發之初警詢中，亦已明確供述
    ；「車禍發生前，其行車時速二十公里」（見警詢卷第十一
    頁），因而告訴人及被告二人在本件車禍發生前，渠等之行
    車時速應均有二十公里無疑。再依汽車行駛距離及反應距離
    一覽表記載，顯示渠等二人每秒行駛距離為五‧五六公尺，
    而被告及告訴人等二人行車方向為對向行駛（按被告由東向
    西，告訴人則由西向東），是故渠等二人每秒接近之距離為
    十一‧一二公尺。另被告係在距離五十公尺處預見告訴人之
    機車，為公訴人所明確認定，從而自被告在五十公尺遠處發
    現告訴人機車，至本件車禍發生止，被告及告訴人二人應均
    僅只有短短之四‧五秒（四捨五入）時間，可供採取必要安
    全措施資為反應，合先敘明。
  (二)又本件車禍現場當時，依據警方製作之交通事故調查報告表
    (一)、(二)、現場圖及照片顯示，為村里道路、直路、狹路、未
    劃標線、天候晴、晨間光線、柏油乾燥路面、無障礙物、視
    距良好，柏油路面寬五‧五公尺。告訴人機車行駛柏油路面
    南側，係與被告自小貨車之左前保險桿及左後照鏡擦撞，擦
    撞後機車刮地痕起點距離南側柏油路面三‧二公尺、斜向東
    南方長五‧三公尺，機車朝東倒在距離南側柏油路面一‧八
    公尺（前輪）、一‧三公尺（後輪）處，且其南側柏油路面
    外尚有一公尺寬之草地；而被告自小貨車則行駛柏油道路北
    側，與告訴人機車擦撞後，所停車位置車輛右邊距離北側柏
    油路面○‧八公尺、車輛左邊距離南側柏油路面三‧三公尺
    ，且北側柏油路面外，即為農田，並無草地、或其他空地之
    類可為緩衝等情，有上開調查報告表(一)、(二)、現場圖及照片
    附卷可稽（見警詢卷第八頁、第十二頁，本院卷第四十五頁
    ─第四十九頁）。惟因被告所駕駛之自小貨車之車寬，為一
    ‧七四公尺，有交通部公路總局嘉義監理所新營監理站傳真
    之汽車車籍查詢單影本附卷可證（見本院卷第二十七頁），
    則現場路面既僅寬五‧五公尺，而車寬有一‧七四公尺，再
    加上車輛左邊距離南側柏油路面之三‧三公尺，則被告自小
    貨車右邊柏油路面應僅剩○‧四六公尺寬，而非○‧八公尺
    ，方符合現場之柏油路面寬度，並且如超出柏油路面被告自
    小貨車即陷入路旁農田內。準此，顯足認被告在車禍發生之
    前，業已儘其可能採取必要之閃避措施，且已將自小貨車閃
    避至將陷自己於危險之程度，希冀避免本件車禍發生。至告
    訴人方面，因告訴人直到撞到被告自小貨車才警覺到被告自
    小貨車之存在乙情，為告訴人於原審中所明確自認無訛，已
    如前述，顯示告訴人在本件車禍發生前，應是絲毫未注意車
    前狀況，不然應無直到撞到被告自小貨車才警覺到被告自小
    貨車存在之理，且亦應未注意到自己機車偏左行駛甚且業已
    侵入到對向來車之行車動線，此由車禍前告訴人機車在寬五
    ‧五公尺之柏油路面上南側行駛，在與被告自小貨車之左前
    保險桿及左後照鏡擦撞後，機車刮地痕起點係在距離南側柏
    油路面三‧二公尺處，可明確辨認，因而足認告訴人於本件
    車禍發生前，因自己之疏忽未注意車前狀況，且亦未採取任
    何必要之安全措施，以避免本件車禍之發生。
  (三)再告訴人於原審中也證稱：「（問：車禍發生前，有無注意
    跟你相撞的那台車？）撞到（後）才知道（有被告之車），
    還沒有撞到前我也沒有注意（有被告之車）」、「我騎車有
    專心看路，為何沒有注意到被告的車子我也不知道」云云（
    見原審卷第九十二頁反面、第九十三頁），顯示被告辯稱「
    車禍發生前，告訴人騎機車東張西望不專心」乙節，應屬實
    情，可予採信，至告訴人所謂「當時騎車有專心看路」乙節
    ，則非屬真實，而無可採，因此告訴人另所稱「車禍之前沒
    有聽到被告按喇叭聲」，是否屬實，即非屬無疑。況自被告
    發現告訴人之機車至兩車擦撞發生車禍為止，被告及告訴人
    二人均僅有短短之四‧五秒可供採取必要安全措施資為反應
    ，已如前述，則在告訴人漫不經心騎機車未注意車前有被告
    自小貨車，甚且在偏左行駛並侵入對向來車行車動線之情形
    下，被告稍一猶豫採取閃避措施後，縱有按鳴喇叭，告訴人
    在驟聞喇叭聲一陣錯愕後，再警覺前面有車輛時，是否能在
    短短幾秒鐘內及時採取適當之反應措施而避免本件車禍發生
    ？顯屬可疑。因此，足徵本件車禍之發生，全然肇因於告訴
    人之漫不經心偏左行駛機車侵入對向來車之行車動線並絲毫
    未注意車前狀況所致，至被告於車禍發生前有無採取按鳴喇
    叭之安全措施，應仍無法避免本件車禍之發生，是應與本件
    車禍發生無相當因果關係。
  (四)次按汽車駕駛人依規定遵守交通規則行車時，得信賴其他汽
    車駕駛人亦能遵守交通規則，故關於他人違規行為所導致之
    危險，僅就可預見，且有充足時間可採取適當之措施以避免
    結果之發生時，負其責任，對於他人突發不可知之違規行為
    並無防止之義務。又刑法上之過失犯，以行為人對於犯罪結
    果之發生按其情節應注意，並能注意，而不注意者，始克相
    當；若事出突然，依當時情形，不能注意時，縱有結果發生
    ，仍不得令負過失責任（最高法院八十七年度台非字第三三
    七號判決參照）。從而本件車禍發生前，被告固已在五十公
    尺遠處，發現告訴人騎機車東張西望不專心行駛機車，而其
    亦已在短短之四‧五秒之可能反應時間內，儘其可能地採取
    必要之閃避措施，且已閃避至將陷自己於危險之程度，希冀
    避免本件車禍之發生，而被告於車禍發生前有無採取按鳴喇
    叭之安全措施，應與本件車禍無相當因果關係，均已如前述
    ，奈何告訴人行駛機車時，竟漫不經心至偏左行駛並侵入對
    向來車之行車動線及絲毫未注意車前狀況，此復為被告當時
    所未能預見及之，是故被告應是業已盡其應注意能注意地採
    取必要之安全措施，就本件車禍之發生，被告應無何過失可
    言，全然係因告訴人之過失所致，且本件車禍經臺灣省車輛
    行車事故覆議鑑定委員會覆議鑑定，亦認定：「（告訴人）
    甲○駕駛輕機車行經未劃標線狹路路段，偏左行駛，為肇事
    原因。（被告）乙○○無肇事因素。」，有該委員會九十五
    年四月十九日府覆議字第○九五○○一○一八九函檢送覆議
    意見書附卷可稽（見原審卷第七十五頁）。
  (五)至本件車禍，雖亦經送臺灣省嘉雲區車輛行車事故鑑定委員
    會鑑定，認為：「（被告）乙○○駕駛無車牌自小貨車，未
    作隨時停車之準備，且預見狀況未妥採安全措施，為肇事次
    因。」，有該委員會九十四年六月十五日嘉雲鑑字第○九四
    五八○二四二Ｄ函檢附鑑定意見書附卷可參（見偵查卷第十
    三頁）。因此項鑑定意見，未留意被告在本件車禍發生前，
    其僅只有短短之四‧五秒之可能反應時間，且其在車禍發生
    之前，業已儘其可能採取必要之閃避措施，且已閃避至將陷
    自己於危險之程度，希冀避免本件車禍之發生，及被告於車
    禍發生前有無採取按鳴喇叭之安全措施，應與本件車禍無相
    當因果關係等因素，而無可採，附此敘明。
四、查犯罪事實應依證據認定之，無證據不得推定其犯罪事實，
    刑事訴訟法第一百五十四條定有明文；又認定不利於被告之
    事實，須依積極證據，苟積極證據不足為不利於被告事實之
    認定時，即應為有利於被告之認定，更不必有何有利之證據
    ，最高法院三十年上字第八一六號著有判例可參。被告就本
    件車禍之發生，既無何過失可言，則告訴人所受之傷害，固
    有診斷證明書可證，惟應與被告之行為，無相當因果關係，
    此外又查無其他任何積極之證據，足認被告有公訴意旨所載
    之過失傷害犯行，因此應認被告之犯罪不能證明，原審法院
    未詳細勾稽全案證據調查所得，遽為被告過失傷害罪刑之判
    決，容有未洽，被告上訴意旨亦執此指摘原判決不當，為有
    理由，自應由本院將原判決撤銷，為被告無罪判決之諭知。
據上論結，應依刑事訴訟法第三百六十九條第一項前段、第三百
六十四條、第三百零一條，判決如主文。
本案經檢察官羅清溪到庭執行職務。
中    華    民    國    95    年    10    月    26    日
                刑事第三庭  審判長法  官  陳  義  仲
                                  法  官  蘇  清  水
                                  法  官  宋  明  蒼
以上正本證明與原本無異。
不得上訴。
                                  書記官  陳  明  芬
中    華    民    國    95    年    10    月    26    日


司法院資訊處製作；財團法人民間司法改革基金會備份。
